最高法院刑事判決　　　　　　　　一○○年度台上字第五一號
上　訴　人　黃伯鏞
上列上訴人因業務過失致人於死案件，不服台灣高等法院台中分
院中華民國九十八年一月二十二日第二審判決（九十七年度交上
訴字第二七○二號，起訴案號：台灣南投地方法院檢察署九十六
年度偵字第一三二三、二○三三號），提起上訴，本院判決如下
：
    主  文
上訴駁回。
    理  由
按刑事訴訟法第三百七十七條規定，上訴於第三審法院，非以判
決違背法令為理由，不得為之。是提起第三審上訴，應以原判決
違背法令為理由，係屬法定要件。如果上訴理由書狀並未依據卷
內訴訟資料，具體指摘原判決不適用何種法則或如何適用不當，
或所指摘原判決違法情事，顯與法律規定得為第三審上訴理由之
違法情形，不相適合時，均應認其上訴為不合法律上之程式，予
以駁回。本件上訴人黃伯鏞上訴意旨略稱：(一)、原判決依據證人
許順良於第一審所稱，其於案發當日經過肇事地點時，未見到棉
被，而隨後經過肇事地點之證人林錫麟證述，伊經過時曾見到棉
被，據以判斷本件肇事現場之棉被，是於民國九十六年三月十七
日十九時二十一分至二十四分許之間掉落在肇事地點之車道上。
但林錫麟在第一審係證述：伊循第二高速公路（指國道三號高速
公路，下稱國道三號公路），從北往南，雖曾在路途中，見過車
道上有疑似棉被之物，但伊不確知是在那一個路段上見到疑似棉
被物。原判決即認定，林錫麟見到棉被之地點，就是本件肇事地
點，其依據何在，未見說明，有理由不備之違法。(二)、許順良在
第一審雖證述伊經過肇事地點時，未看到車道上有棉被，但許順
良未看到之事物，並不表示不存在。且棉被掉落在車道上，因車
輛高速行駛所造成之氣體壓力，亦可能移動。原審依憑許順良所
供未看到車道上有棉被，即認定（當時）棉被不存在，確是率斷
。(三)、原判決認「復由被告（上訴人，下同）黃伯鏞通聯紀錄以
觀，被告黃伯鏞於十九時十三分許通話開始之發射基地台為南投
縣名間鄉○○街，八十七秒後之通話結束基地台為南投縣名間鄉
○○路，依此可算被告黃伯鏞於十九時十五分許正行駛於南投縣
名間鄉○○路附近之華山街，尚未行駛至國道三號南向二三六‧
八公里處之名間交流道。而南投縣名間鄉○○街與彰南路，距離
名間交流道約為三公里，倘以道路交通安全規則第九十三條所定
之最高速限五十公里行駛，被告黃伯鏞約於十九時十八分三十六
秒可抵達名間交流道（計算式詳卷），倘被告黃伯鏞繼以時速一
百公里之速度行駛於國道三號公路，則被告黃伯鏞於十九時二十
一分五十四秒正行經事故現場（計算式詳卷）」。原判決係以猜
測之方法，認定上訴人是依道路交通安全規則第九十三條所定最
高速限時速五十公里，行駛於南投縣名間鄉○○路，又以猜測之
方法，認定上訴人之貨車以時速一百公里，行駛於第二高速公路
，均是本諸推測，並無證據可以證明。(四)、原審未行勘驗，即認
定南投縣名間鄉○○路與華山路，距離名間交流道為三公里，其
依據何在？未見說明。(五)、原判決依據其計算式，推算出上訴人
之貨車經過肇事地點之時間約為十九時二十一分五十四秒，但又
認定上訴人貨車上之棉被，掉落車道上的時點是十九時二十三分
許（按原判決事實係認定十九時二十一分至二十四分許之間掉落
，見原判決第二頁第四行至第五行），兩者相差約一分○六秒，
豈不矛盾。(六)、警員黃明璋於九十六年六月三十日所製作之「報
告」，記載：「……本隊過濾名間收費站監視錄影畫面，欲由監
視器過濾可能涉案車輛，惟案發日為例假日車流量大，可疑涉案
貨車過多，且因監視器角度關係，導致有些車輛畫面模糊，無法
準確辨識車輛所載貨物，……」。然在第一審於審判長問「你推
斷的這個時間祇有他那台車而已？」時，卻證稱：「對，其他時
段是有啦」、「這段時間就祇有那一部而已」。其說法前後不相
符，故黃明璋證述，在該時段經過肇事現場之貨車，僅有上訴人
之貨車一輛云云，實不足採信。原審未予究明，其所為認定，有
違採證法則。(七)、原判決「事實」及「理由」之載述，經比對結
果，與第一審判決相同，對於上訴人之質疑，均未為調查，難令
上訴人甘服云云。
惟查：原判決綜合全案卷證資料，本於事實審法院採證認事之職
權，認定上訴人為貨車司機，平日以駕駛營業用大貨車載運貨物
為業。九十六年三月十七日晚上，駕駛HS-N90號營業用大貨車載
運床組，因疏於注意，未將固定及保護床組所用之棉被捆綁牢固
，於同日十九時二十一分至二十四分許之間，行經國道三號公路
南向二四二‧三公里處時，其中一件棉被掉落於內側與中間車道
間，使嗣後行經該處之車輛，發生車禍，致林國珍死亡，而有其
事實欄所載之過失致人於死犯行等情。因而維持第一審論處上訴
人從事業務之人，因業務上之過失致人於死（處有期徒刑十月，
減為有期徒刑五月，如易科罰金，以新臺幣一千元折算一日）罪
刑之判決，駁回上訴人在第二審之上訴，已依據卷內資料，說明
其所憑之證據及認定之理由。對於上訴人所為之辯解，併已敘明
本件犯罪事實，業據上訴人於警詢時，坦白承認其為大貨車司機
，平日以駕駛營業用大貨車載運貨物為業，曾於九十六年三月十
七日晚上載運床組行經國道三號公路之肇事路段，警方在肇事地
點查扣之棉被，是其貨車所有。上訴人嗣後雖否認犯罪，辯稱：
伊不知道當晚於幾時幾分，行經該處，亦不知有無掉落棉被云云
。然而：(1)上訴人於警詢時之自白，業經第一審法院勘驗警詢之
錄音光碟無訛，有勘驗筆錄及上訴人指認該棉被為其大貨車所有
之照片一張在卷可稽。(2)上訴人於警詢時供承：九十六年三月十
七日十六時許，駕駛大貨車載運四組床組，從台中縣豐原市（現
已改制為台中市豐原區）倉庫出發，先至南投縣草屯鎮○○路、
同鎮○○街後，沿台三線公路至南投縣南投市（陸續卸下部分床
組），再沿台三線經名間交流道上國道三號公路，至竹山交流道
下高速公路往南投縣竹山鎮○○路送完最後一件床組，再由竹山
交流道上國道三號公路返回台中，並有「鴻象床業─東森購物訂
單」影本四件、監視錄影光碟一片及監視錄影翻拍之照片八張在
卷可資證明。(3)上訴人所使用0000000XXX（後三碼詳卷）號行動
電話之通聯紀錄，於九十六年三月十七日十七時二十一分許、十
八時三十四分許、十九時零九分許、十九時十三分許、十九時五
十三分許，其開始通話之基地台位置，分別在南投縣草屯鎮○○
街、南投縣南投市○○○路、同市○○路○段、南投縣名間鄉○
○街、南投縣竹山鎮○○路○段，各該地點與上訴人所述行車路
線相符。(4)證人即警員黃明璋到庭結證：伊為確定涉案之棉被何
時掉落在車道上，乃逐一過濾名間收費站之監視器，依據監視器
顯示之時間、車號，詢問先後通過該收費站之車主（即證人許順
良、林錫麟等人），研判掉落時間約為十九時二十分許至二十五
分許之間。而在肇事地點之前，車輛會經過之路段僅有名間收費
站或名間交流道，嗣在名間交流道附近之監視器，過濾出該時段
僅有上訴人之貨車一輛經過，其他時間雖亦有貨車經過，但不是
太早棉被還沒掉落就是已經肇事過後。(5)名間收費站設於國道三
號公路二三四‧四公里處，距離本件肇事地點（二四二‧三公里
）約為八公里。證人許順良（行駛在前之駕駛人）到庭結證：伊
於九十六年三月十七日十九時十六分（二十一秒）許駕駛自用小
客車（車號詳卷）行經名間收費站，往南行駛至竹山，均未見路
上有棉被或其他掉落物。證人林錫麟（行駛在後之駕駛人）則到
庭結證：伊於九十六年三月十七日十九時十八分（四十九秒）許
，駕駛自用小客車（車號詳卷）行經名間收費站後，即以時速一
百公里之速度行駛於內側車道，伊不記得在哪一段，有看到內車
道及中線車道有一團棉被，當時尚未發生事故。上開證人等於前
揭時間通過名間收費站，有國道三號公路南向名間收費站第十三
收費車道通行監視器錄影翻拍之照片二張附卷可查。依上開事證
顯示，涉案棉被掉落之時間，約為當日十九時二十一分至二十四
分許之間（計算式詳卷）。(6)上訴人雖辯稱，其於出發前，有將
貨車上之棉被捆綁牢固云云。惟上訴人所駕駛之貨車，於行經南
投縣名間鄉○○街時，從該處監視器錄影光碟所翻拍之照片，顯
示上訴人僅將數件棉被覆蓋於所載運之床組上，未見有以繩索捆
綁之痕跡，所辯有加以捆綁，不足採信。(7)本件肇事經囑託鑑定
結果，上訴人「於夜間在高速公路行進中，裝載之貨物未捆紮牢
固，致棉被掉落車道路面影響行車安全，為肇事主因」，有台灣
省南投縣區車輛行車事故鑑定委員會函及其檢附之鑑定意見書在
卷可憑。再經送請覆議結果，亦認「照原鑑定之結論，Ｂ車（指
陳建瑋所駕駛，閃避不及之車輛）係為閃避車道中掉落棉被而失
控肇事，故有受掉落棉被之影響」，並有台灣省車輛行車事故覆
議鑑定委員會之覆議函附卷可考。另被害人林國珍確因本次車禍
，致受有腹部鈍器挫傷併後腹腔出血，經送醫後延至九十六年三
月十八日凌晨五時十三分許，因出血性休克死亡，亦經檢察官督
同法醫師相驗屬實，製有勘驗筆錄、相驗屍體證明書、檢驗報告
書及相驗報告書等附卷可資證明。因認上訴人確有本件業務過失
致人於死犯行。而以上訴人嗣後否認犯罪及其所為之辯解，乃飾
卸之詞，不可採信等情，已逐一說明及指駁。上訴意旨對於原判
決所為前揭論斷，並未依據卷內資料，具體指摘有何違背法令情
形。且查：(一)、警員黃明璋於九十六年六月三十日所製作之「報
告」，除記載：「……本隊過濾名間收費站監視錄影畫面，欲由
監視器過濾可能涉案車輛，惟案發日為例假日車流量大，可疑涉
案貨車過多，且因監視器角度關係，導致有些車輛畫面模糊，無
法準確辨識車輛所載貨物，……」外，併已載明「為縮小其範圍
，先由名間收費站之監視器中，記錄肇事前三十分鐘所有可供辨
識車牌之車號，逐一以電話訪查，……研判涉案車輛掉落棉被時
間介於（九十六年三月十七日）十九時十五分至二十五分之間，
再反推逐一過濾監視器該時段之車輛，……排除涉案車輛途經名
間收費站，遂鎖定由名間交流道上高速公路之車輛，由該處道路
監視器中發現途經省道台三線之HS-N90號營（業）大貨車載運類
似床組物品，研判為肇事車輛，遂對該車進行偵訪。……黃嫌於
（九十六年四月）十日十五時許駕駛該HS-N90車到隊，……證實
黃嫌確曾駕車途經肇事地點，且車上確實有多件棉被，本隊再出
示現場掉落之棉被，黃嫌亦坦承其所有，……」（見偵字第一三
二三號卷第三十五頁至第三十六頁）。換言之，並非僅記載「過
濾名間收費站監視錄影畫面，……因監視器角度關係，導致有些
車輛畫面模糊，無法準確辨識車輛所載貨物」。另林錫麟在第一
審係證述：伊於九十六年三月十七日十九時十八分（四十九秒）
許，駕駛自用小客車（車號詳卷）行經名間收費站後，即以時速
一百公里之速度行駛於內側車道，伊不記得在哪一段，有看到內
車道及中線車道有一團棉被，當時尚未發生事故（見第一審卷第
二宗第十五頁至第十七頁）。依其證述，已可確定棉被係掉落在
通過「名間收費站」後不久之某一路段，並非完全不能確認在國
道三號公路之哪一段。上訴意旨，未就前揭內容為整體觀察，僅
擷取其中之片斷，指摘黃明璋製作之「報告」，僅記載「……因
監視器角度關係，導致有些車輛畫面模糊，無法準確辨識車輛所
載貨物，……」，另林錫麟證述，伊不確知是在那一個路段上見
到棉被云云。自與卷內資料不相符合，並非依據卷證資料執為指
摘，顯非適法之第三審上訴理由。(二)、原判決援用某項證據，縱
有不當，然除去該項證據，仍應為同一事實之認定者，即於判決
無影響，亦不得據為第三審之上訴理由。上訴意旨雖指摘：原判
決以猜測之方法，認定上訴人是依道路交通安全規則第九十三條
所定最高速限時速五十公里，行駛於南投縣名間鄉○○路，又以
猜測之方法，認定上訴人之貨車以時速一百公里，行駛於第二高
速公路（指國道三號公路），並無證據，另原審未行勘驗，即認
定南投縣名間鄉○○路與華山路，距離名間交流道為三公里，均
是本諸推測云云。然而，依據上訴人於警詢時之陳述；上訴人於
行車途中所使用行動電話通聯紀錄之基地台相關位置；名間交流
道監視器之畫面顯示上訴人所駕駛之HS-N90號營業大貨車，於肇
事前載運床組從省道台三線經名間交流道上國道三號公路；在肇
事現場扣得從上訴人大貨車上掉落之棉被及其餘卷證資料等事證
。縱使除去上訴意旨所指摘之事項，仍應為同一事實之認定，而
與判決無影響，亦不得據為上訴第三審之理由。(三)、事實之認定
與證據之取捨，乃事實審法院之職權，苟其事實之認定及證據之
取捨，並不違背經驗法則與論理法則，即不容任意指為違法而執
為上訴第三審之理由。上訴意旨其餘之指摘，係對於原判決已說
明事項及屬原審採證認事職權之適法行使，持憑己見而為不同之
評價，且重為事實之爭執，均與法律規定得為第三審上訴理由之
違法情形，不相適合。其上訴不合法律上之程式，應予駁回。
據上論結，應依刑事訴訟法第三百九十五條前段，判決如主文。
中    華    民    國  一○○  年    一    月    六    日
                      最高法院刑事第五庭
                          審判長法官  謝  俊  雄  
                                法官  陳  世  雄  
                                法官  魏  新  和  
                                法官  徐  文  亮  
                                法官  吳  信  銘  
本件正本證明與原本無異
                                      書  記  官  
中    華    民    國  一○○  年    一    月    十    日
                                                      Ｅ